【裁判字號】    90,交聲,225
【裁判日期】    900423
【裁判案由】    違反道路交通管理處罰條例聲明異議
【裁判全文】
臺灣臺北地方法院交通事件裁定                      九十年度交聲字第二二五號
    異議人即
    受處分人  甲○○
右列受處分人因違反道路交通管理處罰條例案件，對於台北市交通事件裁決所中華民
國九十年一月二日所為之處分（原處分案號：北市裁三字第駕裁二二－ＡＦ0000
000號），聲明異議，本院裁定如左：
    主      文
原處分撤銷。
甲○○汽車駕駛人，行車速度，超過規定之最高時速，處罰鍰肆佰元即新台幣壹仟貳
佰元，並予記違規點數壹點。又機器腳踏車，不在規定車道行駛，處罰鍰貳佰元即新
台幣陸佰元，並予記違規點數壹點。
    理      由
一、按行車速度，依標誌之規定，無標誌者，在市區道路，時速不得超過四十公里，
    道路交通安全規則第九十三條第一項第一款定有明文，又汽車駕駛人，行車速度
    超過規定之最高時速者，處四百元以上八百元以下（即新台幣【以下同】一千二
    百元以上二千四百元以下）罰鍰，道路交通管理處罰條例（民國九十年一月十七
    日總統修正公布前之舊法，新法雖經總統修正公布，惟其施行日期依同條例第九
    十三條規定須由行政院以命令定之，而行政院尚未以命令公布新法之施行日期，
    故以下所述及之本條例均係現在仍有效之修正生效前之舊法，先予敘明）第四十
    條第一項定有明文，而道路交通管理處罰條例所稱之汽車，依該條例第三條第八
    款規定包括機器腳踏車，而汽車駕駛人駕駛汽車違反道路交通管理處罰條例第四
    十條第一項規定者，除應依該條所規定之罰鍰處罰外，並予記違規點數一點，道
    路交通管理處罰條例第六十三條第一項第一款亦定有明文。再按機器腳踏車，不
    在規定車道行駛者，處銀元二百元以上六百元以下（即新台幣六百元以上一千八
    百元以下）罰鍰，道路交通管理處罰條例第四十五條第十三款定有明文，而汽車
    駕駛人駕駛汽車違反道路交通管理處罰條例第四十五條規定者，除應依該條所規
    定之罰鍰處罰外，並予記違規點數一點，道路交通管理處罰條例第六十三條第一
    項第一款亦定有明文。而違反道路交通管理處罰條例之行為人，未依規定自動繳
    納罰鍰或未依規定到案聽候裁決，處罰機關固得依違反道路交通管理事件統一裁
    罰標準及處理細則第四十四條第一項之規定依該處理細則附件之統一裁罰標準表
    ，對行為人逕行裁決（如行為人係違反道路交通管理處罰條例第四十條第一項規
    定及第四十五條第十三款規定者，其逕行裁決之處理方式為對行為人分別處以法
    文中之最高額罰鍰二千四百元及一千八百元），惟該條項規定乃必以行為人經合
    法收受舉發違反道路交通管理事件通知單（以下稱舉發通知單）後，無正當理由
    未依該舉發通知單上所載應到案日期為罰鍰之繳納或到案聽候裁決時，方有適用
    ，易言之，如行為人根本未收受舉發通知單，即難認行為人係故意不在應到案日
    期前到案，而可由處罰機關依前揭道路交通管理事件統一裁罰標準及處理細則第
    四十四條第一項之規定對行為人逕行裁決。
二、本件受處分人即異議人甲○○於八十九年一月一日上午六時十六分許，騎乘其所
    有車號ＭＬＺ－八六三號重型機車，行經台北市文山區○○○路○段速限為四十
    公里之路段，竟以七十六公里之速度超速行駛在禁行機車之快車道，而為設於路
    旁之固定桿相機以拍照之方式取證，嗣台北市政府警察交通警察大隊（以下稱台
    北市交大）以受處分人有違反道路交通管理處罰條例第四十條第一項、第四十五
    條第十三款規定之行為掣單舉發，經將舉發單送達於受處分人前開車號機車之車
    籍地即受處分人之戶籍地台北市○○區○○路四九三巷四八弄十一號五樓，因招
    領逾期退回，台北市交大乃將該舉發通知單以公示送達登載於台北市政府公報之
    方式完成送達程序，嗣原處分機關以受處分人不依限到案，乃依前揭道路交通管
    理處罰條例第四十條第一項、第四十五條第十三款、第六十三條第一項第一款及
    違反道路交通管理事件統一裁罰標準及處理細則第四十四條第一項之規定於九十
    年一月二日逕行裁處受處分人罰鍰各二千四百元、一千八百元（合計四千二百元
    ），併予記違規點數二點。
三、訊據受處分人固不否認其有於前開時間騎乘前述車號機車在前述地點，超速行駛
    在禁行機車快車道之違規事實（本院九十年四月十九日訊問筆錄參照），核與本
    院卷附採證相片所顯示之情節相符，惟堅決否認有任何故意不依舉發通知單上所
    載應到案日期到案之情形，辯稱：我根本沒有接到紅單等語。
四、本院經查：
    本件聲請人其戶籍自七十六年四月間起及前開車號機車之車籍自八十八年九月間
    起即均設於台北市○○區○○路四九三巷四八弄十一號五樓，此有聲請人之戶籍
    謄本及前開車號機車之車籍資料附本院卷可稽，而台北市交大將本件之舉發通知
    單亦係依前開地址對聲請人為送達，惟該份舉發通知單依上開地址送達於聲請人
    之結果，係因招領逾期退回，此有該舉發單之信封及台灣北區郵政管理局九十年
    二月二十三日函一紙附卷足憑，是該份舉發通知單既係因招領逾期退回，而非由
    郵務送達機關以「該址查無其人」或「應受送達人已搬遷他處」等事由退回，應
    認該份舉發通知單之送達並非所謂掛號郵寄不能達到之情形，易言之，本件若郵
    務送達機關係以「該址查無其人」或「應受送達人已搬遷他處」等事由退回該舉
    發通知單方可謂係以掛號郵寄不能達到，從而本件舉發通知單既非以掛號郵寄不
    能達到之情形，舉發單位即台北市交大率以前述登載於台北市政府公報之方式為
    公示送達，即難謂其公示送達為合法，本件受處分人辯稱其未合法收受該舉發通
    知單應為有理由。
五、綜上所述，受處分人雖有在前揭時地在禁行機車之快車道超速行駛機車之違規行
    為，惟受處分人因未合法收受舉發通知單，即難認受處分人係故意不依限到案，
    從而原處分機關依前揭違反道路交通管理事件統一裁罰標準及處理細則第四十四
    條第一項之規定，對受處分人之違規之行為以其有違反道路交通管理處罰條例第
    四十條第一項、第四十五條第十三款規定之行為，逕行裁處受處分人罰鍰各二千
    四百元及一千八百元，併予記違規點數二點，即難認為有當，應認受處分人之異
    議為有理由，自應由本院將原處分撤銷，仍以受處分人有違反道路交通管理處罰
    條例第四十條第一項、第四十五條第十三款規定之行為，從輕各處以一千二百元
    、六百元之罰鍰（合計一千八百元），併依同條例第六十三條第一項第一款規定
    記受處分人違規點數二點如主文第二項所示，以資適法。
據上論斷，應依道路交通案件處理辦法第二十條前段，裁定如主文。
中      華      民      國    九十      年      四      月    二十三    日
                                      臺灣臺北地方法院交通法庭
                                          法  官  葉  建  廷
右正本證明與原本無異。
如不服本裁定，應於裁定送達後五日內向本院提出抗告狀。
                                          書記官  許  婉  如
中      華      民      國    九十      年      四      月    二十三    日


司法院資訊處製作；財團法人民間司法改革基金會備份。
